臺灣臺中地方法院刑事裁定　99年度訴字第884號
公　訴　人　臺灣臺中地方法院檢察署檢察官
被　　　告　蔡雨霖
選任辯護人　洪崇欽律師
　　　　　　詹漢山律師
　　　　　　盧永盛律師
被　　　告　魏建宗
選任辯護人　李慶松律師
被　　　告　陳朝富
選任辯護人　賴思達律師
被　　　告　鍾易能
選任辯護人　張慶宗律師
被　　　告　陳秀宜
選任辯護人　林志忠律師
　　　　　　潘仲文律師
被　　　告　蔡豐隆
被　　　告　羅傑元
被　　　告　林璁岳
被　　　告　楊嘉榮
前四人共同
選任辯護人　陳鴻謀律師
被　　　告　黃敏哲
選任辯護人　黃靖閔律師
　　　　　　羅豐胤律師
上列被告因妨害自由等案件，本院於100年9月15日所為之判決之
原本及其正本，茲發現有誤，應裁定更正如下：
    主    文
原判決之原本及其正本之附表應更正為如本裁定所示之附表。
    理    由
一、按刑事判決之文字，如有顯然誤寫或漏載，而不影響全案情
    節與判決本旨者，已經宣示或送達後，依司法院大法官會議
    釋字第43號解釋意旨，仍可由為判決之法院依聲請或本於職
    權以裁定更正之。
二、本件判決之原本及正本所附之附表漏列編號3.4部分，而按
    該附表即為檢察官起訴書所載之附表，並經本院於判決理由
    中就該部分載明被告之答辯意旨並加以論述（見判決第42-
    47頁），故該附表編號3.4部分，顯係漏列，且不影響於全
    案情節與判決之本旨，爰以裁定更正之。
三、爰依刑事訴訟法第220條裁定如主文。
中    華    民    國   100    年    10    月    6     日
                  刑事第十四庭  審判長法  官  吳幸芬
                                      法  官  黃建都
                                      法  官  戴嘉慧
以上正本證明與原本無異。
如不服本裁定，應於送達後5日內，向本院提出抗告狀。
                                      書記官  黃珮華
中    華    民    國   100    年    10    月    6     日
 附表:
 ┌─┬───┬────┬───┬────────────────┬────┬──┐
 │編│時間  │地點    │行為人│犯罪情節                        │所犯法條│備註│
 │號│      │        │      │                                │        │    │
 ├─┼───┼────┼───┼────────────────┼────┼──┤
 │1 │94年10│臺中市忠│蔡雨霖│蔡雨霖透過「黃品洋」之不詳姓名年│刑法第  │    │
 │  │月15日│明南路  │、鍾易│籍成年男子之介紹，借款新臺幣(下 │302條第1│    │
 │  │      │301號26 │能、陳│同) 150萬元予古明弘，後因古明弘 │項、第  │    │
 │  │      │樓      │朝富、│生意失敗而跳票，蔡雨霖於前揭時間│305條、 │    │
 │  │      │        │魏建宗│得知後，即令黃品洋帶古明弘至前揭│第346條 │    │
 │  │      │        │、陳秀│地點(蔡雨霖所經營之全球數位科技 │第1項   │    │
 │  │      │        │宜、黃│公司)，欲恐嚇古明弘還款，蔡雨霖 │        │    │
 │  │      │        │敏哲及│事先找來與之有恐嚇共同犯意聯絡之│        │    │
 │  │      │        │不詳姓│鍾易能、陳朝富、魏建宗、陳秀宜、│        │    │
 │  │      │        │名成年│黃敏哲及不詳姓名成年男子約7、8名│        │    │
 │  │      │        │男子7 │在前址公司內等候，並先將1把類似 │        │    │
 │  │      │        │、8人 │黑色手槍(未扣案)置於桌上，待古明│        │    │
 │  │      │        │      │弘到後，即向古明弘稱: 今天一定要│        │    │
 │  │      │        │      │還錢，不然不讓你離開這裡…，如果│        │    │
 │  │      │        │      │不還錢，那你今天就不用走了等語，│        │    │
 │  │      │        │      │而以加害生命身體之事恐嚇古明弘，│        │    │
 │  │      │        │      │致古明弘因而心生畏懼而生危害於安│        │    │
 │  │      │        │      │全。因蔡雨霖等人以亮槍及前揭之言│        │    │
 │  │      │        │      │語恐嚇古明弘，並以此非法之方法，│        │    │
 │  │      │        │      │剝奪古明弘之行動自由，故古明弘欲│        │    │
 │  │      │        │      │求脫身，除自己簽立600萬元之本票1│        │    │
 │  │      │        │      │紙交蔡雨霖、陳秀宜等人外，另即撥│        │    │
 │  │      │        │      │打電話給林文雄求助，因林文雄得知│        │    │
 │  │      │        │      │古明弘在蔡雨霖之手中，故被迫向蔡│        │    │
 │  │      │        │      │雨霖表示願意開立支票為古明弘還款│        │    │
 │  │      │        │      │，蔡雨霖即令鍾易能、陳朝富至臺北│        │    │
 │  │      │        │      │向林文雄拿取600萬元之支票(100萬 │        │    │
 │  │      │        │      │元之支票共6紙)，林文雄並向蔡雨霖│        │    │
 │  │      │        │      │求情，蔡雨霖始讓古明弘離開前址。│        │    │
 │  │      │        │      │古明弘因害怕，故陸續還款，至95年│        │    │
 │  │      │        │      │4月15日止，共還款600萬元予蔡雨霖│        │    │
 │  │      │        │      │。                              │        │    │
 ├─┼───┼────┼───┼────────────────┼────┼──┤
 │2 │95年10│同上    │蔡雨霖│蔡雨霖因古明弘已償還前揭款項，認│刑法第  │    │
 │  │月前某│        │      │為古明弘有能力還款，故找古明弘擔│305條、 │    │
 │  │日    │        │      │任其任實際負責人之鴻宇公司之經營│第346條 │    │
 │  │      │        │      │者，因該公司經營不善而虧損，蔡雨│第1項   │    │
 │  │      │        │      │霖即找古明弘至前址處商談，並向古│        │    │
 │  │      │        │      │明弘恐嚇稱，若不馬上過去，要讓古│        │    │
 │  │      │        │      │明弘死，且稱知道古明弘家住那裡，│        │    │
 │  │      │        │      │叫古明弘多注意自己的父母，要對古│        │    │
 │  │      │        │      │明弘的父母不利等語，古明弘因而心│        │    │
 │  │      │        │      │生畏懼，即依約赴前址與蔡雨霖見面│        │    │
 │  │      │        │      │，蔡雨霖即在前址處，再向古明弘稱│        │    │
 │  │      │        │      │，須賠其3000萬元，其會吃人的等語│        │    │
 │  │      │        │      │，古明弘因心生畏懼而接受蔡雨霖所│        │    │
 │  │      │        │      │開之條件，而開立3000萬元之本票予│        │    │
 │  │      │        │      │蔡雨霖。                        │        │    │
 ├─┼───┼────┼───┼────────────────┼────┼──┤
 │3 │95年10│同上    │蔡雨霖│古明弘因陸續還款約1800萬元後，即│刑法第  │    │
 │  │月間某│        │、鍾易│未再還款，蔡雨霖因聯絡不上古明弘│302條第1│    │
 │  │日    │        │能、魏│，即聯絡陳世宗與唐大龍，要求古明│項、第  │    │
 │  │      │        │建宗、│弘出面決解，故陳世宗、唐大龍即聯│305條、 │    │
 │  │      │        │陳朝富│絡古明弘並陪同古明弘至前址處，待│第346條 │    │
 │  │      │        │、陳秀│古明弘、陳世宗、唐大龍到達後前址│第1項   │    │
 │  │      │        │宜、黃│1樓後，蔡雨霖即夥同鍾易能、魏建 │        │    │
 │  │      │        │敏哲及│宗、陳朝富、陳秀宜、黃敏哲等人先│        │    │
 │  │      │        │不詳姓│將該3人押往26樓，並指著桌上之圓 │        │    │
 │  │      │        │名成年│鍬等挖土工具向古明弘等3人恐嚇稱:│        │    │
 │  │      │        │男子共│我今天錢不要了，也不會讓你們走了│        │    │
 │  │      │        │8、9人│，今天一定要讓你們死等語，並於動│        │    │
 │  │      │        │      │手毆打古明弘等3人(未據告訴)後， │        │    │
 │  │      │        │      │接續恐嚇稱: 如果不還6000萬元，要│        │    │
 │  │      │        │      │找古明弘等3人帶到神岡山上埋掉等 │        │    │
 │  │      │        │      │語，並從鍾易能所攜帶之包包內，取│        │    │
 │  │      │        │      │出1支類似手槍物品，古明弘等3人因│        │    │
 │  │      │        │      │而均心生畏懼，蔡雨霖等人即以此恐│        │    │
 │  │      │        │      │嚇之不法方法，剝奪古明弘等3人之 │        │    │
 │  │      │        │      │行動自由。古明弘為求3人能脫困， │        │    │
 │  │      │        │      │故下跪向蔡雨霖求情，並打電話給林│        │    │
 │  │      │        │      │文雄，請林文雄為其作保，林文雄因│        │    │
 │  │      │        │      │知古明弘等3人均遭蔡雨霖等人強押 │        │    │
 │  │      │        │      │，故答應開立6000萬元之本票予蔡雨│        │    │
 │  │      │        │      │霖，蔡雨霖即令鍾易能前往臺北向林│        │    │
 │  │      │        │      │文雄拿取本票，並令陳秀宜拿出空白│        │    │
 │  │      │        │      │本票給古明弘，令古明弘另簽立6000│        │    │
 │  │      │        │      │萬元之本票後，始釋放古明弘等3人 │        │    │
 │  │      │        │      │。古明弘並再陸續還款約2000萬元，│        │    │
 │  │      │        │      │均由陳秀宜負責向古明弘收取，期間│        │    │
 │  │      │        │      │若遇有古明弘遲付，陳秀宜均接續向│        │    │
 │  │      │        │      │之恐嚇稱: 若不還錢，要叫人或蔡雨│        │    │
 │  │      │        │      │霖來處理等語，古明弘因心生畏懼，│        │    │
 │  │      │        │      │而儘量準時付款。                │        │    │
 ├─┼───┼────┼───┼────────────────┼────┼──┤
 │4 │97年8 │臺中市復│蔡雨霖│因後來古明弘不敢接蔡雨霖電話，故│刑法第  │    │
 │  │月底某│興路2段 │、魏建│蔡雨霖即夥同鍾易能、陳朝富等人，│302條第1│    │
 │  │日下午│270號13 │宗、陳│於前揭時間至前址處找唐大龍，要求│項、第  │    │
 │  │4時許 │樓A室   │朝富、│唐大龍聯絡古明弘，唐大龍聯絡上後│305條、 │    │
 │  │      │        │鍾易能│，告知其在蔡雨霖車上後，再交由蔡│第346條 │    │
 │  │      │        │、黃敏│雨霖與古明弘通話，蔡雨霖即向古明│第1項   │    │
 │  │      │        │哲及其│弘恐嚇稱:我打給你你都不接，你再 │        │    │
 │  │      │        │他不詳│不出面，你會連累你身旁的朋友都有│        │    │
 │  │      │        │姓名成│事等語，而以加害古明弘朋友身體、│        │    │
 │  │      │        │年男子│生命之事恐嚇古明弘，致古明弘因而│        │    │
 │  │      │        │2、3名│心生畏懼，即答應赴約，於同日下午│        │    │
 │  │      │        │、陳秀│5、6時許，古明弘抵達後，蔡雨霖即│        │    │
 │  │      │        │宜（原│夥同前揭魏建宗、黃敏哲、鍾易能、│        │    │
 │  │      │        │起訴書│陳朝富等共約7、8人，由蔡雨霖先下│        │    │
 │  │      │        │漏列，│手毆打古明弘，並指示小弟將古明弘│        │    │
 │  │      │        │業經公│拖到隔壁房間，其餘之在場小弟即將│        │    │
 │  │      │        │訴檢察│古明弘拖到隔壁，再一同出手毆打，│        │    │
 │  │      │        │官補正│於打完後再將古明弘拖回到蔡雨霖所│        │    │
 │  │      │        │）    │在之辦公室，蔡雨霖即再向古明弘恐│        │    │
 │  │      │        │      │嚇稱: 今天東西都帶來了，你再不處│        │    │
 │  │      │        │      │理下次就不是這樣了等語，並指示鍾│        │    │
 │  │      │        │      │易能將包包內之類似手槍物品共2支 │        │    │
 │  │      │        │      │拿出給古明弘看，古明弘因而心生畏│        │    │
 │  │      │        │      │懼，而依蔡雨霖之指示，簽立1紙   │        │    │
 │  │      │        │      │8700萬元之本票予蔡雨霖，並答應蔡│        │    │
 │  │      │        │      │雨霖將會另簽立美金支票10萬元共22│        │    │
 │  │      │        │      │張予蔡雨霖。蔡雨霖為使古明弘畏懼│        │    │
 │  │      │        │      │，即令鍾易能、陳朝富駕車載古明弘│        │    │
 │  │      │        │      │回古明弘位於南投縣竹山鎮老家，約│        │    │
 │  │      │        │      │於凌晨0時許到達後，由鍾易能打電 │        │    │
 │  │      │        │      │話叫古明弘之父古正己出來接古明弘│        │    │
 │  │      │        │      │，鍾易能與陳朝富於確定古明弘之父│        │    │
 │  │      │        │      │母住處後始行離去，至此古明弘方結│        │    │
 │  │      │        │      │束遭蔡雨霖等人以恐嚇、傷害之非法│        │    │
 │  │      │        │      │方式剝奪行動自由。古明弘並於事後│        │    │
 │  │      │        │      │，請唐大龍將前揭答應支付之美金支│        │    │
 │  │      │        │      │票，拿至臺中市○○路交予與之有共│        │    │
 │  │      │        │      │同犯意聯絡之陳秀宜。            │        │    │
 │  │      │        │      │                                │        │    │
 ├─┼───┼────┼───┼────────────────┼────┼──┤
 │5 │98年7 │臺中市進│蔡雨霖│蔡雨霖於98年5月3日與高嘉琪見面，│刑法第  │    │
 │  │月16日│化北路  │、陳信│並取出置於車內之類似手槍物品使高│346條第3│    │
 │  │14時47│238號11 │宏、鍾│嘉琪心有所忌，並於同年月21日，再│項、第1 │    │
 │  │分許  │樓      │易能、│於高嘉琪住處樓下要求高嘉琪須借款│項      │    │
 │  │      │        │魏建宗│1億元，因高嘉琪不願意借款，蔡雨 │        │    │
 │  │      │        │、林璁│霖竟向高嘉琪恐嚇稱: 要將高嘉琪之│        │    │
 │  │      │        │岳、楊│家人殺害等語，使高嘉琪因而心生畏│        │    │
 │  │      │        │嘉榮及│懼，並允諾將出借蔡雨霖1億元。因 │        │    │
 │  │      │        │綽號綠│高嘉琪之前已借款予蔡雨霖而前債未│        │    │
 │  │      │        │油精、│清，故高嘉琪不願再借予蔡雨霖款項│        │    │
 │  │      │        │大頭與│，即避不見面，蔡雨霖竟接續前揭意│        │    │
 │  │      │        │其他不│圖為自己不法所有之犯意，於前揭時│        │    │
 │  │      │        │詳姓名│間，先令鍾易能帶同魏建宗、陳信宏│        │    │
 │  │      │        │成年男│、林璁岳、楊嘉榮、綽號綠油精、大│        │    │
 │  │      │        │子共約│頭及其他不詳姓名成年男子共約13人│        │    │
 │  │      │        │13人  │，至前址處高嘉琪所經營之的日億科│        │    │
 │  │      │        │      │技股份有限公司內，欲找高嘉琪，並│        │    │
 │  │      │        │      │由其中1名不詳姓名之成年男子於背 │        │    │
 │  │      │        │      │後插了1把類似手槍之物品，在該公 │        │    │
 │  │      │        │      │司內走動，欲以此恐嚇高嘉琪等人，│        │    │
 │  │      │        │      │魏建宗因見到高嘉琪之兄高喬維，且│        │    │
 │  │      │        │      │高喬維稱高嘉琪不在公司，魏建宗即│        │    │
 │  │      │        │      │撥打電話予蔡雨霖告知此事，並令高│        │    │
 │  │      │        │      │喬維接聽，蔡雨霖即稱其馬上會到，│        │    │
 │  │      │        │      │蔡雨霖到達後，即與高喬維一起進入│        │    │
 │  │      │        │      │高嘉琪之辦公室，蔡雨霖並向高嘉琪│        │    │
 │  │      │        │      │恐嚇稱:若不繼續借錢，將對高嘉琪 │        │    │
 │  │      │        │      │不利，並從今日起要找高嘉琪麻煩、│        │    │
 │  │      │        │      │要和高嘉琪輸贏等語，使高嘉琪因而│        │    │
 │  │      │        │      │心生畏懼，惟因高嘉琪並未再交付金│        │    │
 │  │      │        │      │錢予蔡雨霖而恐嚇取財未遂。      │        │    │
 │  │      │        │      │                                │        │    │
 ├─┼───┼────┼───┼────────────────┼────┼──┤
 │6 │98年7 │同上    │蔡雨霖│蔡雨霖指示陳朝富、鍾易能、魏建宗│刑法第  │    │
 │  │月29日│        │、陳朝│、蔡豐隆、張正品、羅傑元與綽號阿│305條   │    │
 │  │14時37│        │富、魏│文、阿明、阿正等人，前往前址處找│        │    │
 │  │分許  │        │建宗、│唐大龍，藉以逼問古明弘之下落，因│        │    │
 │  │      │        │鍾易能│唐大龍稱已無法與古明弘取得聯絡等│        │    │
 │  │      │        │、蔡豐│語，陳朝富即撥打電話給蔡雨霖，並│        │    │
 │  │      │        │隆、張│將電話交予唐大龍接聽，蔡雨霖即向│        │    │
 │  │      │        │正品、│唐大龍怒罵三字經，並由當時在現場│        │    │
 │  │      │        │羅元傑│之其中1人，對唐大龍恐嚇稱: 如果 │        │    │
 │  │      │        │、綽號│不講古明弘之下落，其等可以找到唐│        │    │
 │  │      │        │阿正、│大龍之家人等語，而以加害唐大龍家│        │    │
 │  │      │        │阿明、│人生命、身體之事，恐嚇唐大龍，使│        │    │
 │  │      │        │阿文等│唐大龍因而心生畏懼，致生危害於其│        │    │
 │  │      │        │人    │安全。幸因該大樓警衛報警，經員警│        │    │
 │  │      │        │      │到場後，陳朝富等人始行離去。    │        │    │
 ├─┼───┼────┼───┼────────────────┼────┼──┤
 │7 │98年5 │臺中市市│蔡雨霖│蔡雨霖係惠惇營造公司之實際負責人│刑法第  │    │
 │  │月14日│政北一路│、陳秀│，陳秀宜係該公司之會計，2人均明 │339條第1│    │
 │  │      │66號13樓│宜    │知該公司負責之臺中市黎明自辦市地│項      │    │
 │  │      │A室慧百 │      │重劃區工程-公共設施土木工程，已 │        │    │
 │  │      │通科技股│      │與他人談妥承作，並非真欲給萬豐營│        │    │
 │  │      │份有限公│      │造公司承作，竟因自己有黑道背景，│        │    │
 │  │      │司      │      │認為日後可藉口對方違約或以刁難等│        │    │
 │  │      │        │      │手段，使對方支付款項，而基於意圖│        │    │
 │  │      │        │      │為自己不法之所有之共同犯意聯絡，│        │    │
 │  │      │        │      │由蔡雨霖指示陳秀宜與惠惇營造公司│        │    │
 │  │      │        │      │不知情之蔡慶龍等人，對萬豐營造公│        │    │
 │  │      │        │      │司之林保豐詐稱欲將前揭工程交由萬│        │    │
 │  │      │        │      │豐營造承作云云，使林保豐因而陷於│        │    │
 │  │      │        │      │錯誤，誤信為真，而與惠惇公司簽立│        │    │
 │  │      │        │      │工程協議書，並應陳秀宜之要求，於│        │    │
 │  │      │        │      │98年5月15日，在前址處，交付工程 │        │    │
 │  │      │        │      │之訂金支票共3紙，總金額為1059萬 │        │    │
 │  │      │        │      │元予陳秀宜，而詐欺取財得逞。嗣於│        │    │
 │  │      │        │      │98年5月20日，因林保豐在前揭工程 │        │    │
 │  │      │        │      │之工地內，遇到財本一營造公司人員│        │    │
 │  │      │        │      │，始知蔡雨霖已於98年5月19日，已 │        │    │
 │  │      │        │      │另與財本一營造公司簽立契約，而將│        │    │
 │  │      │        │      │該工程交予財本一公司承作，故林保│        │    │
 │  │      │        │      │豐即向惠惇營造請求退還訂金支票，│        │    │
 │  │      │        │      │因為蔡雨霖所拒，至此始知受騙。  │        │    │
 ├─┼───┼────┼───┼────────────────┼────┼──┤
 │8 │98年6 │同上    │蔡雨霖│因林保豐向蔡雨霖請返還前揭訂金支│刑法第  │    │
 │  │月10日│        │      │票，蔡雨霖竟稱若欲取回支票，須拿│305條   │    │
 │  │      │        │      │出現金來換，因林保豐無法支付蔡雨│        │    │
 │  │      │        │      │霖所要求之金額，蔡雨霖竟向林保豐│        │    │
 │  │      │        │      │恐嚇稱: 其不怕林保豐跳票，如果林│        │    │
 │  │      │        │      │保豐不付錢的話，到時候會叫小弟去│        │    │
 │  │      │        │      │萬豐營造公司收帳，並且押人等語，│        │    │
 │  │      │        │      │致林保豐因而心生畏懼而生危害於安│        │    │
 │  │      │        │      │全。                            │        │    │
 ├─┼───┼────┼───┼────────────────┼────┼──┤
 │9 │98年7 │臺中市惠│蔡雨霖│林保豐與其友人小簡和蔡雨霖相約於│刑法第  │    │
 │  │月21日│中路20號│、陳朝│前揭時、地見面商討支票事宜，蔡雨│305條   │    │
 │  │下午2 │惠惇營造│富、鍾│霖即夥同陳朝富、鍾易能、陳秀宜等│        │    │
 │  │時許  │公司    │易能、│人，基於恐嚇之共同犯意聯絡，由蔡│        │    │
 │  │      │        │陳秀宜│雨霖對林保豐恐嚇稱: 叫白道、黑道│        │    │
 │  │      │        │及其他│任何人來都沒有用，其都很熟，林保│        │    │
 │  │      │        │不詳姓│豐須拿錢才能把支票換回去，如果敢│        │    │
 │  │      │        │名年籍│讓支票退票，其會叫小弟去收帳，讓│        │    │
 │  │      │        │之成年│林保豐嚐嚐跑路的痛苦等語，致林保│        │    │
 │  │      │        │男子約│豐因而心生畏懼，而生危害於安全，│        │    │
 │  │      │        │3、40 │故林保豐即不敢再向蔡雨霖催討前揭│        │    │
 │  │      │        │名    │訂金支票，而即離去。            │        │    │
 ├─┼───┼────┼───┼────────────────┼────┼──┤
 │10│98年8 │苗栗縣後│蔡雨霖│蔡雨霖指示與其有共同犯意聯絡之鍾│刑法第  │    │
 │  │月20日│龍鎮龍山│、鍾易│易能及另一不詳姓名成年男子，於前│305條   │    │
 │  │下午2 │路35之7 │能及另│揭時、地，由該不詳成年男子向林保│        │    │
 │  │時30分│號萬豐營│一不詳│豐恐嚇稱: 支票已退票了，要林保豐│        │    │
 │  │許    │造公司  │姓名成│趕快處理，否則過幾天後，將會找另│        │    │
 │  │      │        │年男子│一組收帳的人來處理，那群收帳的人│        │    │
 │  │      │        │      │如果收不到錢，會押人，其不可能會│        │    │
 │  │      │        │      │善了等語，使林保豐因而心生畏懼，│        │    │
 │  │      │        │      │而生危害於安全，林保豐即避居他處│        │    │
 │  │      │        │      │，不敢再到該公司去。            │        │    │
 └─┴───┴────┴───┴────────────────┴────┴──┘